臺灣高雄地方法院刑事裁定　　　　　　　　　　　　　九十一年度聲判字第六一號
　　聲　請　人
　　即 告訴 人　甲○○
　　代　理　人　徐豐明律師
　　被　　　告　乙○○
右列聲請人因告訴被告過失傷害案件，不服臺灣高等法院高雄分院檢察署檢察長駁回
再議之處分（九十一年度上聲議字第三四二號），聲請交付審判，本院裁定如左：
    主  文
聲請駁回。
    理  由
一、按「告訴人不服上級法院檢察署檢察長或檢察總長認再議為無理由而駁回之處分
    者，得於接受處分書後十日內委任律師提出理由狀，向該管第一審法院聲請交付
    審判」、「法院認為交付審判之聲請不合法或無理由者，應駁回之」，刑事訴訟
    法第二百五十八條之一、第二百五十八條之三第二項前段分別定有明文。又按刑
    事訴訟法第二百八十五條之一規定告訴人得向法院聲請交付審判，係對於檢察官
    不起訴或緩起訴裁量權制衡之一種外部機制，此時，法院僅在就檢察官所為不起
    訴或緩起訴之處分是否正確加以審查，以防止檢察機關濫權，依此立法精神，法
    院就聲請交付審判案件之審查，所謂「得為必要之調查」（刑事訴訟法第二百五
    十八條之三第三項參照），其調查證據之範圍，自應以偵查中曾顯現之證據為限
    ，不可就告訴人新提出之證據再為調查，亦不可蒐集偵查卷以外之證據，且依刑
    事訴訟法第二百六十條對於不起訴處分已確定或緩起訴處分期滿未經撤銷者得再
    行起訴之規定，其立法理由說明，本條所謂不起訴處分已確定，係包括「聲請法
    院交付審判復經駁回者」之情形在內，則法院就聲請交付審判案件之審查，所謂
    「得為必要之調查」，其調查證據之範圍，自更應以以偵查中曾顯現之證據為限
    ，不得就告訴人新提出之證據再為調查，亦不可蒐集偵查卷以外之證據，否則，
    將與刑事訴訟法第二百六十條之再行起訴規定，混淆不清。
二、本件聲請人因被告涉犯過失傷害罪嫌，於民國九十年六月四日向臺灣高雄地方法
    院檢察署遞狀提出告訴，經臺灣高雄地方法院檢察署檢察官於九十一年一月二十
    八日簽分偵辦，後經該檢察署檢察官於九十一年六月二十四日，以九十一年度偵
字第三二四八號為不起訴處分後，聲請人不服，聲請再議，亦經臺灣高等法院高
    雄分院檢察署檢察長於九十一年七月三十一日，以九十一年度上聲議字第三四二
    號認再議為無理由而駁回再議。
三、聲請交付審判意旨略以：(1)依現場圖所示，聲請人鞋子係位於被告車輛後方略左
    十六‧五公尺處之西向東慢車道，苟案發時被告之汽車係停駛狀態而遭告訴人自
    後撞及，聲請人之鞋子斷不至散落於被告車輛左後方一六‧五公尺，足見本件係
    被告快速倒車擦撞聲情人之車前及右腳，致聲請人之右鞋飛落他處。(2)被告於九
    十一年四月十五日偵訊時供承：我沒有倒車，所以沒有看倒車之後視鏡，只看左
    右照後鏡及前方車況等語，是被告若無倒車而係停車狀態，其又何須只看左右照
    後鏡？(3)並無證據顯示被告所有ＸＺ─五七一九號自小客車係前輪趨動汽車，而
    一般之汽車皆為後輪驅動，是路邊停車大皆係倒車進入停車格而非向前進入者被
    告既自承案發時係準備路邊停車，應可推知被告有倒車之動作，否則，被告如何
    能路邊停車？(4)依道路交通安全規則第八十九條第一項第六款規定：起步前應顯
    示方向燈，注意前後左右有無障礙或車輛行人，並應讓行進中之車輛行人優先通
    行，同規則第九十一條第一款亦規定：右轉彎時，應先顯示車輛前後左右之右邊
    方向燈光，而依卷附照片所示，被告之車於停車準備右轉時，並未顯示起步及右
    轉之燈光，顯有違上開交通規則而有過失。(5)證人即現場處理之交通大隊警員李
    先良雖到庭證稱現場圖是車禍現場製作，惟警察是案發後逾半小時以上才到現場
    ，而李先良亦未證稱現場圖是第一現場之現場圖，是李先良之證述，不得作為現
    場未經移動之依據；而聲請人之子林哲淇固在現場草圖簽名，惟林哲淇係案發後
    ，始趕赴現場，現場遭移動之事實，自為其所未見，且林哲淇為年少不經事之人
    ，不知於現場草圖簽名所具法律效力為何，自不宜徒以現場草圖上有林哲淇簽名
    之形式，遽而推論現場未經移動；又交通大隊交通事故談話紀錄表，固有聲請人
    之配偶林榮春簽名，惟林榮春為知識淺薄之人，根本未閱談話紀錄所載即加以簽
    名，該談話紀錄與聲請人於偵訊時親自所供又有歧異，自不宜資為被告於案發時
    並無倒車之依據。原處分意旨就上述情節，未遑詳查，認事用法均有未洽。準此
    ，原檢察官為不起訴處分及二審檢察長為駁回再議之處分，顯有違誤，爰於法定
    期間內聲請交付審判等語。
四、經查：
  (一)原告訴意旨略以：被告乙○○於民國九十年二月十七日十時至十一時間，駕駛車
    牌號碼ＸＺ─五七一九號自小客車，違規停放在高雄市○○○路機車道上等待停
    車位，適告訴人甲○○騎乘機車由一德街右轉民權二路時，發現被告倒車，其竟
    疏於注意撞到告訴人所騎乘之機車，致告訴人所騎機車倒地，因此受有右小腿脛
    腓骨骨折及右手第四小指骨折之傷害，因認被告涉有刑法第二百八十四條第一項
    過失傷害罪嫌云云。
  (二)臺灣高雄地方法院檢察署檢察官偵查終結後認為：訊據被告固坦承右揭車禍情事
    ，然堅決否認有過失之犯行，辯稱：我沒有撞到她，我當時正準備右轉進入停車
    格，然後就莫名其妙從後面被撞等語。經查：依警方所繪製之現場圖顯示，肇事
    後，被告車輛停於勞工公園南側門前之民權二路西向慢車道，頭西尾東，距西向
    快車道劃分島北側邊線左前輪三．五公尺、左後輪三．三公尺，右後車角距中山
    路與民權路交岔路口以東第五支路燈與民權二路行向之垂直線九．四公尺，告訴
    人車輛倒於被告車輛前方略左五．七公尺處，頭略西南、尾略東北，距西向快慢
    車道劃分島北側邊線前輪０．八公尺、後輪一．九公尺，其左後留有七．四公尺
    斷續刮痕，碎片則位於被告車輛左後角下方，距前述垂直線九．四公尺，距前述
    劃分島北側邊線三．三公尺，告訴人的鞋子則位於被告車輛後方略左約一六．五
    公尺處之西向慢車道，以及被告係由東向西，告訴人亦為由東向西之相同行車方
    向、路線、該路況並無缺陷、被告車輛係左後車燈毀、告訴人機車係車前有撞痕
    等情，堪認被告係按照遵行方向等候進入停車格內，並無任何過失，而告訴人則
    因未注意車前狀況而導致發生本件車禍。又參酌告訴人於案發後在醫院中就肇事
    經過之陳稱：「我車沿民權二路東向西，於慢車道行駛時，我車前車頭撞及一部
    ＸＺ─五七一九號自小客車左後車尾後．．．」，此有高雄市政府警察局交通大
    隊交通事故談話紀錄表乙紙附卷可稽，倘告訴人確係因被告倒車所致，為何於前
    開談話紀錄表中均未敘及此重要之處，核與常理有違。而本件經送高雄市政府建
    設局車輛行車事故鑑定委員會及高雄市行車事故覆議鑑定委員會鑑定結果，均認
    定係告訴人無照駕駛及未注意車前狀況為肇事原因，而被告並無肇事原因，有高
    雄市政府建設局車輛行車事故鑑定委員會九十一年三月二十八日高市車鑑字第０
    九一０００一四二五號鑑定意見書、高雄市行車事故覆議鑑定委員會九十一年五
    月三十一日九一高市覆字第五五八號函各乙紙在卷可參，此外，復有道路交通事
    故調查報告表、現場照片四張附卷可考，堪認被告應無過失行為。再者，按駕駛
    人對於防止危險發生之相關交通法令規定業已遵守，並盡相當之注意義務以防止
    危險發生，應可信賴他人亦能遵守交通規則並盡同等注意義務，倘因此而發生交
    通事故，自得以信賴原則為由，免除過失責任（最高法院八十四年度臺上字第五
    三六０號裁判要旨參照）。查被告既依循正常之遵行方向行駛，突遇告訴人自後
    方撞及，應認被告並未違背其注意義務，依前述信賴原則及當時客觀情形觀之，
    被告顯係無法預見告訴人此項突然之舉措，進而事先加以防範，甚或為適當之閃
    避行為，仍難謂其有何過失情事。此外，又查無積極證據足認被告有何犯行，揆
    諸前開法文及判例規定，應認被告犯罪罪嫌尚有不足處分不起訴。
  (三)原聲請再議意旨略以：警方繪製之現場圖乃是移動後之現場，不足作為被告係在
    停車狀態之依據，而依現場圖所示，聲請人的鞋子則位於被告車輛後方略左約一
    六．五公尺處之西向慢車道，茍案發時被告之車是在停駛狀態，而遭聲請人自後
    撞到，衡情聲請人的鞋子不至散落於該處。又被告若無倒車而係停車？其又何須
    只看左右後視鏡，況路邊停車大皆是倒車進入停車格而非向前進入者。另聲請人
    並未於高雄市政府警察局交通大隊交通事故談話紀錄表簽名或蓋章，原檢察官以
    該紀錄表作為聲請人肇事之依據，顯然不當。且如被告所言：我當時正準備右轉
    進入停車格然後就莫名其妙從後面被撞等語，則其併排停車且於停車時未顯示燈
    光亦有違反道路交通安全規則，因而要求發回續查云云。
  (四)臺灣高等法院高雄分院檢察署檢察長審核後認為：該警製之現場圖是於車禍現場
    製作，如非現場製作會於肇事圖內載明，此業經現場處理之交通大隊警員李先良
    到庭證述明確。又茍該圖若是現場已破壞後事後所繪？聲請人之家屬林哲淇當初
    何以會在現場草圖簽名而不表示意見？足見聲請人認該肇事圖與車禍現場不符之
    見解尚屬無據。又聲請人於案發後在醫院中就肇事之經過陳稱：「我車沿民權二
    路東向西，於慢車道行駛時，我車前車頭撞及一部ＸＺ─五七一九號自小客車左
    後車尾後．．．」，此有交通大隊交通事故談話紀錄表影本附卷可憑，雖聲請人
    質疑其未於該談話紀錄表簽名而否認自後撞及被告之車？惟該表之內容確係警員
    李先良於醫院訊問聲請人，聲請人回答後由聲請人之配偶林榮春代簽，此亦經李
    先良結證屬實。另被告乙○○當時只是暫時停車要進入停車格而依現場圖所示，
    該處路寬六‧八公尺並不影響其他車輛之進出，聲請人片面認被告併排停車且於
    停車時未顯示燈光違反道路交通安全規則與實情不符，故其再議顯無理由。
  (五)是以，本件道路交通事故之發生，係因聲請人甲○○以其所騎乘牌照號碼ＡＬＷ
    ─六三七號重型機車前車頭，追撞準備駛入停車格之被告乙○○所駕駛牌照號碼
    ＸＺ─五七一九號自用小客車左後車尾之事實，業據被告於偵訊時供述明確，核
    與聲請人於案發後在醫院中就肇事經過陳稱：我騎乘的機車沿民權二路慢車道由
    東向西行駛時，車前頭撞及一部牌照號碼ＸＺ─五七一九號自用小客車左後車尾
    等語相符，而依卷附道路交通事故調查報告表及事故現場照片四幀顯示，被告車
    輛於肇事後停於勞工公園南側門前之民權二路西向東慢車道，左前輪距西向快車
    道劃分島北側邊線三‧五公尺，左後輪距上開快車道劃分島北側邊線三‧三公尺
    ，左後保險桿及左後車燈損毀，聲請人之機車則倒於被告車輛左前方約略五‧七
    公尺處，受損部位為前車輪及前輪右側，其後留有七‧四公尺斷續刮痕及散落物
    ，惟散落物集中在被告車輛左後方等情，足認被告確係於駕車準備駛入停車格時
    ，因聲請人疏未注意車前狀況，致所騎乘機車之前車頭撞及被告車輛左後保險桿
    及左後燈，機車向右傾倒後向前滑行，而引起七‧四公尺斷續的刮地痕，並致聲
    請人所騎乘之機車前車輪及前輪右側受損，聲請人併受有右小腿脛腓骨骨折、右
    手第四指遠端指骨骨折等傷害，是本件道路交通事故肇事原因，應係聲請人未注
    意車前狀況，駕駛機車追撞按照遵行方向等候進入停車格內之被告車輛，被告並
    無肇事原因，甚為明確。高雄市政府建設局車輛行車事故鑑定委員會及高雄市車
    輛行車事故覆議鑑定委員會先後鑑定及覆議結果，亦均同此見解，有高雄市政府
    建設局車輛行車事故鑑定委員會九十一年三月二十八日高市車鑑字第０九一００
    ０一四二五號鑑定意見書、高雄市行車事故覆議鑑定委員會九十一年五月三十一
    日九一高市覆字第五五八號函各乙紙在卷可參。至聲請人主張：(1)聲請人鞋子係
    位於被告車輛後方略左十六‧五公尺處之西向東慢車道，苟案發時被告之汽車係
    停駛狀態而遭告訴人自後撞及，聲請人之鞋子斷不至散落於被告車輛左後方一六
    ‧五公尺；(2)被告若無倒車而係停車狀態，其又何須只看左右照後鏡？(3)一般後
    輪驅動汽車之路邊停車大皆係倒車進入停車格而非向前進入者，被告既自承案發
    時係準備路邊停車，應可推知被告有倒車之動作；(4)被告之車於停車準備右轉時
    ，並未顯示起步及右轉之燈光，顯有違道路交通安全規則第八十九條第一項第六
    款「起步前應顯示方向燈」及同規則第九十一條第一款「右轉彎時，應先顯示車
    輛前後左右之右邊方向燈光」之規定；(5)警方繪製之現場圖乃是移動後之現場，
    不足作為被告係在停車狀態之依據云云，惟不論是被告倒車肇事亦或被告準備停
    車而聲請人追撞被告，均不致聲請人的鞋子飛離被告車輛一六‧五公尺，足見該
    鞋子之位置尚與本件道路交通事故無關，不足作為判定本件道路交通事故肇事原
    因之依據。而汽車行駛時，駕駛人應注意車前狀況及兩車併行之間隔，並隨時採
    取必要之安全措施，道路交通安全規則第九十四條第三項定有明文，是縱認被告
    因準備駛入停車格而看左右照後鏡注意車子周遭狀況，尚難謂與倒車有何關係。
    又不論前輪驅動或後輪驅動車輛，路邊停車非必以倒車進入方式為之，聲請人徒
    以被告自承準備路邊停車，率以推定被告有倒車之動作，亦未提出其他積極證據
    以實其說，顯與一般經驗法則不符。另被告係當時只是暫時停車要進入停車格，
    而依道路交通事故調查報告表暨事故現場圖及事故現場照片所示，該處路寬六‧
    八公尺，且被告自用小客車與分隔島間距離尚有三‧三公尺，並不影響其他車輛
    之行駛，聲請人片面指陳被告併排停車且於停車時未顯示燈光違反道路交通安全
    規則云云，並未提出其他積極證據足資佐憑；且被告自用小客車係停在勞工公園
    南側門前，該自用小客車右側（未劃設有停車格，路邊劃有黃色實線）並無其他
    車輛停放，殊與併排停車情形不符；事故現場照片充其量僅顯示拍攝剎那之情況
    ，洵難僅憑卷附事故現場照片，遽為此部分不利於被告之事實認定；而前揭警製
    之事故現場圖是在車禍現場製作，如非現場製作會於肇事圖內載明，亦經現場處
    理之交通大隊警員李先良證述明確，是臺灣高等法院高雄分院檢察署檢察長就此
    部分調查說明綦詳。從而臺灣高雄地方法院檢察署檢察官及臺灣高等法院高雄分
    院檢察署檢察長基於上述理由，認定被告對本件車禍之發生並無過失，故對被告
    為不起訴處分及駁回再議，其所為認事用法，尚難謂有率斷或違背經驗法則、論
    理法則之情形。
五、綜上所述，原不起訴處分書及駁回再議聲請處分書既已調查說明，對照全偵查卷
    內現有之卷證資料，並無不合，卷內復查無其他積極證據可資證明被告前開道路
    交通事故有何過失，揆諸首揭條文及說明，是臺灣高雄地方法院檢察署檢察官以
    被告犯罪嫌疑不足予以不起訴處分及臺灣高等法院高雄分院檢察署檢察長駁回告
    訴人再議之聲請，洵無不當，其認事採證亦無違背經驗法則、論理法則或其他證
    據法則，從而，本件交付審判之聲請為無理由，應予駁回。
六、結論：應依刑事訴訟法第二百五十八條之三第二項前段，裁定如主文。
中      華      民      國      九十一      年      十    月  三 十一   日
                                臺灣高雄地方法院刑事第二庭
                                    審判長法  官    陳  明  富
                                          法  官    卓  立  婷
                                          法  官    劉  定  安
右正本證明與原本無異。
不得抗告。
                                          書記官    蔡  莉  娟
中    華    民    國      九十一      年      十      月      三十一    日
